最高法院刑事判決　　　　　　九十四年度台上字第四六九二號
　　上　訴　人　台灣高等法院檢察署檢察官
　　上　訴　人
　　即　被　告　甲○○
　　　　　　　　　　　　16號4 樓（另案在台灣台北監獄台北
　　　　　　　　　　　　分監執行中）
上列上訴人等因被告違反槍砲彈藥刀械管制條例等罪案件，不服
台灣高等法院中華民國九十四年四月十二日第二審判決（九十四
年度上訴字第二七六號，起訴案號：台灣板橋地方法院檢察署九
十三年度偵字第八四七七號），提起上訴，本院判決如下：
    主  文
原判決關於未經許可，持有手槍，暨共同連續未經許可，持有可
發射子彈具有殺傷力之改造手槍部分撤銷，發回台灣高等法院。
其他上訴駁回。
    理  由
一發回部分：
本件原判決維持第一審依想像競合犯從一重論處上訴人即被告甲
○○未經許可，持有手槍罪刑（處有期徒刑五年六月，併科罰金
新台幣十萬元），及共同連續未經許可，持有可發射子彈具有殺
傷力之改造手槍罪刑（處有期徒刑二年，併科罰金新台幣十五萬
元），駁回被告在第二審之上訴，固非無見。
惟查：(一)、行為後法律有變更者，適用裁判時之法律。但裁判前
之法律有利於行為人者，適用最有利於行為人之法律，刑法第二
條第一項定有明文。原判決引用第一審判決書記載之事實、證據
及理由，認定並論述被告共同連續未經許可，持有可發射子彈具
有殺傷力之改造手槍罪，係犯槍砲彈藥刀械管制條例第十一條第
四項之罪，然槍砲彈藥刀械管制條例業於民國九十四年一月二十
六日修正公布第四條、第八條、第十六條、第二十條條文，並刪
除第十條、第十一條、第十七條；有關未經許可持有其他可發射
金屬或子彈具有殺傷力之各式槍砲罪之處罰，改列於第八條第四
項，法定刑由「一年以上七年以下有期徒刑，併科新台幣七百萬
元以下罰金」，修正為「三年以上十年以下有期徒刑，併科新台
幣七百萬元以下罰金」。被告未經許可，共同連續持有可發射子
彈具有殺傷力之改造手槍部分，行為後法律既已變更，原審於九
十四年四月十二日判決時，竟未予比較適用，自有判決不適用法
則之違法。(二)、有罪之判決書事實欄為適用法令之依據，應將法
院依職權認定與犯罪構成要件有關之事項，詳記於事實欄，然後
於理由內逐一說明其憑以認定之證據，使事實及理由兩相一致，
方為合法。而共同正犯之成立，以有犯意之聯絡，及行為之分擔
為要件。此項要件自應於事實欄內為詳實之記載，然後於理由內
說明其憑以認定之證據，始稱適法。第一審判決雖謂被告「所犯
上開九十三年五月十二日為警查獲非法持有改造槍枝、子彈部分
，與『阿偉』間有犯意聯絡及行為分擔，為共同正犯」（見一審
判決書第五頁第六至八行），惟其事實欄內並未明確記載被告就
持有上揭改造手槍二支、子彈三顆部分，與「阿偉」究如何為犯
意之聯絡，與行為之分擔，理由內亦未詳加說明其憑以為此認定
之證據，自難資為適用共犯法令之依據，理由亦嫌欠備。原審未
予糾正而仍予維持，同有違誤。(三)、被告在原審陳稱：「上訴人
（被告）因施用毒品乙案經警方於九十二年十月十六日中午十二
時至泰山工廠將上訴人查獲，隨即帶回警局製作施用毒品之警訊
（詢）筆錄完畢後，至隔天九十二年十月十七日凌晨三時許，上
訴人復主動告知警方有手槍一支欲報繳，警方隨即至上訴人於泰
山住處告知上訴人之弟弟游正忠說（你哥哥甲○○的一個小皮包
內放有四包毒品和手槍乙支要報繳，煩你代拿交付給我們警方帶
回），上訴人之弟弟游正忠隨即找到該小皮包內有上訴人欲報繳
之手槍乙支和毒品四包交付警方帶回警局而完全（成）自首程序
」（見原審卷第三四至三五頁），即謂其持有如第一審判決附表
二所示之九○手槍一支與子彈十四顆部分，係經其向警自首後，
始為警前往其住處查獲。原審雖採台北縣政府警察局蘆洲分局偵
查員徐榮添之證詞，認被告並非自首，惟徐榮添在原審固證述：
「派出所先去搜索，到現場時，還沒有進去前，派出所同事聽到
丟包的聲音，他們表明身分就進去搜索，只有搜到毒品、吸食器
，就沒有找到那包東西，就把被告帶回派出所，派出所就請我們
支援他們，我們大概問一下他那包東西是什麼，是否有藏槍之類
，他當時跟我們說沒有，我們就在筆錄問到一個階段，再回去他
家即搜索的地方，當時他弟弟及他母親在家，我們就直接找他弟
弟，跟他說你哥哥在派出所有說那包是什麼東西，請他拿出來，
他就帶我們到樓下壹個房間的衣櫥裡將那包東西拿出來」（見原
審卷第六九至七十頁），但被告就徐榮添之上開證詞仍堅稱：「
那天是抓贓物、毒品，他並沒有問我，是我自動說出來的」（見
原審卷第七一頁）；且被告之第一次（九十二年十月十六日二十
時五分至二十時十五分）及第二次（九十二年十月十七日一時四
十二分至三時）警詢筆錄，亦均無詢及被告被逮捕前有無丟包或
涉及毒品以外犯罪之記載（見偵字第一九三六○號卷第十七至二
四頁）；而三民派出所警員蘇國安、周志偉、何文青係於九十二
年十月十七日三時十分至三時三十分許，持已逾時之第一審檢察
署搜索票（九十二年度聲請搜字第二一九六號）再至被告之住處
搜索而起出九○手槍一支與子彈十四顆，有搜索扣押筆錄在卷可
按（見前引卷第九頁），該筆錄上並無徐榮添之簽名，則搜索當
時徐榮添是否在場並向游正忠套話？已非無疑。且三民派出所員
警茍非確信被告之住處藏有前揭槍、彈，何以竟於被告業經逮捕
十一小時後又於凌晨三時十分，持已逾時之搜索票，再度前往搜
索？徐榮添所述其於凌晨三時十分在搜索現場向游正忠套話，始
由不知情之游正忠主動取出被告之黑色背包云云，是否與事實相
符？亦不無可疑。實情為何？關涉被告持有上開九○手槍一支與
子彈十四顆部分有無自首之判斷，為明真相，并維公平正義及被
告之利益，自應就三民派出所警員於逮捕被告之前，有無聽到丟
包聲音並於逮捕後告知偵查員徐榮添，及徐榮添有無或如何向游
正忠套話等項詳加究明，原審未根究明白，并於理由內為必要之
說明，遽採徐榮添所述與卷證資料未盡相符之證詞，論斷「被告
並無於偵查機關（即警員）發覺其持有槍彈前自首，已甚明確」
云云（見原判決第二頁第十三至二十列），自有調查未盡之違誤
。檢察官及被告上訴意旨分別指摘此部分原判決不當，非無理由
，應認有發回更審之原因。
二駁回部分：
查刑事訴訟法第三百七十六條所列各罪之案件，經第二審判決者
，不得上訴於第三審法院，法有明文。本件上訴人甲○○連續寄
藏贓物部分，原審係維持第一審依刑法第三百四十九條第二項論
處罪刑，駁回甲○○在第二審之上訴，核屬刑事訴訟法第三百七
十六條第七款之案件。依上開說明，既經第二審判決，自不得上
訴於第三審法院，甲○○竟復提起上訴，顯為法所不許，此部分
應予駁回。
據上論結，應依刑事訴訟法第三百九十七條、第四百零一條、第
三百九十五條前段，判決如主文。
中　　華　　民　　國　九十四　年　　八　　月　二十五　日
                      最高法院刑事第十二庭
                          審判長法官  謝　俊　雄
                                法官  陳　世　雄
                                法官  蘇　振　堂
                                法官  吳　信　銘
                                法官  徐　文　亮
      本件正本證明與原本無異
                                      書  記  官
中　　華　　民　　國　九十四　年　　八　　月　三十一　日
                                                      Ｃ
